【裁判字號】    94,易,702
【裁判日期】    950808
【裁判案由】    竊盜
【裁判全文】
臺灣苗栗地方法院刑事判決               94年度易字第702號
公  訴  人  臺灣苗栗地方法院檢察署檢察官
被      告  甲○○
                      之1
上列被告因竊盜案件，經檢察官提起公訴（94年度偵字第2840號
），本院判決如下：
    主    文
甲○○犯竊盜罪，處罰金新臺幣玖仟元，如易服勞役，以新臺幣
壹仟元折算壹日。
    犯罪事實
一、甲○○於民國94年7 月24日凌晨4 時許，駕駛車牌號碼LZ-0
    775 號自用小貨車行經苗栗縣苗栗市○○路106 號前，見乙○○所有、當日派報之報紙8 捆（含中國時報303 份、工商
    時報11份）堆放在馬路旁，無人看管，下車查看後，竟萌為
    自己不法所有之意圖，將小貨車倒車駛近該處，再度下車提
    起其中1 捆而竊取得手，惟正欲搬上小貨車時，當場為乙○○發現而報警查獲。
二、案經乙○○訴由苗栗縣警察局苗栗分局報告臺灣苗栗地方法
    院檢察署檢察官偵查起訴。
    理    由
一、認定犯罪事實所憑之證據及理由：
    (一)被告甲○○坦承於上開時間駕駛其所有之LZ-0775 號自用
      小貨車行經案發地點，發現堆放在馬路旁之8 捆物品，曾
      下車翻開一角查看，後將小貨車倒車停放路旁，再度下車
      接近該堆物品等事實。
    (二)案發時堆放在苗栗縣苗栗市○○路106 前馬路旁之8 捆物
      品，乃乙○○所有、當日派報之全新報紙，內含中國時報
      303 份及工商時報11份之事實，業據證人即告訴人乙○○
      於警、偵訊及審理中證述屬實，並有發報通知單2 紙、現
      場照片2 張及贓物認領保管單1 件在卷可佐（94年度偵字
      第28 40 號卷【下稱偵查卷】第18、20、15頁）。
    (三)依證人乙○○、丙○○（查獲本案之苗栗縣警察局苗栗分
      局北苗派出所警員）於偵、審中之證詞及卷附現場照片4
      張（偵查卷第20、21頁）可知，案發現場附近約4 、5 公
      尺處即有路燈及閃光黃燈號誌等照明光源，當時雖天色未
      明，照明情況仍屬良好，又8 捆報紙中之7 捆係以平整之
      牛皮紙包裹，並以機器裁切之塑膠繩綑綁牢固，包裝完整
      ，另1 捆堆置在最上層之工商時報則無覆蓋之外包裝，故
      被告近距離查看該8 捆物品時，應可發現係當日之報紙，
      更不致於將之誤認為可回收之廢棄物，其有意圖為自己不
      法所有之竊盜犯意甚明。
    (四)被告第2 次下車接近該8 捆報紙時，徒手提起其中1 捆報
      紙，準備搬至小貨車上，距離尚有2 步，經乙○○出面制
      止，始將該捆報紙放在地上之事實，已據證人乙○○於偵
      查中及本院審理時結證綦詳。以證人乙○○因所有之報紙
      曾2 度遭竊，工作受到影響，故連續數週在案發現場附近
      埋伏之客觀情況觀之，其若非親眼目睹有人下手提取報紙
      、確認行為人之竊盜嫌疑，未到最後關頭，當不會貿然行
      動，現身阻止，以致於打草驚蛇，錯失一舉逮獲竊賊之機
      會；而其於審理中明確表示：給被告一個警惕就好，若本
      院判決無罪也沒有關係（本院卷第89頁），並未堅決要求
      被告負竊盜之刑責或賠償損失，亦顯現其無刻意誣陷被告
      之動機。從而，證人乙○○前開所證情節，應屬合理而可
      信，足證被告已著手實行竊盜之構成要件行為，並將1 捆
      報紙置於其實力支配之下，而達於既遂之程度。
    (五)綜上各節所述，本件事證明確，被告犯行洵堪認定。
二、被告辯解及有利證據不採之理由：
    (一)被告矢口否認竊盜犯行，辯稱：當時該處燈光不是很亮，
      也沒有插報社的旗子，伊只將包裹報紙之牛皮紙翻開一角
      ，看不清楚是什麼東西，以為是颱風過後泡水的廣告單，
      伊倒車熄火後下車是想看附近有無打掃的人，問是否人家
      不要的東西，並未伸手提取報紙，乙○○卻出現指稱伊為
      小偷，警察誤認伊有竊盜前科，實際上該案件經檢察官為
      不起訴處分等語。
    (二)經查：
      1.案發現場附近有路燈及閃光黃燈等照明光源，故案發時
        照明情況尚稱良好，此已分據證人乙○○、丙○○證述
        無訛，並可由卷附現場照片4 張獲得印證，有如前述。
        被告聲請傳喚之證人丁○○雖到庭證稱：現場有燈，但
        不是很亮（本院卷第83頁），然丁○○於案發時並不在
        現場，且不曾與被告在凌晨時一同出門，其所述僅係基
        於個人於案發後送報經過案發地點一帶之印象，而其路
        經該處之季節、時間、方式與停留時間久暫，均與證人
        乙○○、丙○○所經歷之情形不盡相同，自不能徒憑其
        所言即推翻上開證人之證詞。況堆放在案發現場之8 捆
        報紙，除多數以全新平整之牛皮紙包覆及機器裁切之塑
        膠繩綑綁外，更有1 捆工商時報並未包覆，外觀明顯可
        辨，被告根本無須掀開牛皮紙外包裝之一角，即不難發
        現該堆物品係當日派報之報紙，遑論其第1 次下車時已
        接近查看並嘗試翻開牛皮紙外包裝，則第2 次下車時，
        豈可能仍不清楚牛皮紙所包裹者為報紙、猶誤認為可回
        收之廣告單？故被告所辯案發現場燈光不明亮，非平常
        堆放報紙之處所，使其誤以為該堆物品係廢棄物云云，
        實不足採。
      2.被告確有伸手提取1 捆報紙之事實，迭據證人乙○○於
        警、偵訊及審理中證述歷歷，本院認其證詞具有相當之
        可信度，前已詳述。被告雖稱倒車後熄火下車是想看附
        近鄰居有無人在打掃，想問該堆物品是否要賣，惟事實
        上於告訴人乙○○出現指被告為小偷之前，現場附近除
        被告外並無他人，找不到可以問的人，此點為被告所自
        承；若被告確欲詢問他人，則熄火下車後，何以未在附
        近街頭巷尾遊走尋找，反而逗留在報紙堆放處，而招致
        告訴人出面喝止？由此觀之，被告此部分辯解亦難採信
        。被告另稱其曾詢問告訴人報紙是否不要的，然告訴人
        出現時即已對被告喊「小偷」，復無允許被告取走報紙
        之可能，被告如此詢問豈非突兀且多此一舉？縱若屬實
        ，亦應認係犯行暴露後試圖逃避責任之作為，不足據為
        對被告有利之認定。至於被告確無竊盜前科，固有臺灣
        高等法院被告前案紀錄表及臺灣苗栗地方法院檢察署檢
        察官90年度偵字第4306號不起訴處分書在卷可稽，然本
        案既經告訴人於警詢時表明提出告訴之意（偵查卷第14
        頁），警方自應將案件依法移送或報告檢察官實施偵查
        ，警方曾否誤認被告有竊盜前科，與案件是否移送無關
        ，又基於刑事訴訟上無罪推定原則及證據裁判主義，偵
        查機關及法院皆不可能僅因被告有前科即推論被告犯罪
        ，故被告一再質疑警方人員稱其有前科乙節，實於偵查
        之過程及結果不生影響，自不足以據為對被告有利之認
        定。
三、論罪科刑之理由：
    (一)被告行為後，刑法及刑法施行法業於94年2 月2 日修正公
      布，並於95年7 月1 日施行（下稱新刑法，修正前刑法下
      稱舊刑法）。參酌最高法院95年5 月23日刑事庭第8 次會
      議決議，新刑法第2 條第1 項之規定，係規範行為後法律
      變更所生新舊法律比較適用之準據法，於新刑法施行後，
      應適用新刑法第2 條第1 項之規定，為「從舊從輕」之比
      較，而比較時應就罪刑有關之共犯、未遂犯、想像競合犯
      、牽連犯、連續犯、結合犯，以及累犯加重、自首減輕暨
      其他法定加減原因（如身分加減）與加減比例等一切情形
      ，綜其全部罪刑之結果而為比較。本案與被告罪刑有關之
      法律變更部分，經比較新、舊刑法之規定，以新刑法有利
      於被告（詳見附表），依新刑法第2 條第1 項但書規定，
      自應一體適用被告行為後之新刑法，合先敘明。
    (二)被告所為，係犯刑法第320 條第1 項之竊盜罪。
    (三)審酌被告除早年因違反票據法及賭博案件，經法院判處罰
      金外，無其他刑事前科紀錄，素行尚屬良好，因其子車禍
      腦部受創、尚在復健中，為維持家計，平日於凌晨2 時至
      6 時間駕車至苗栗市各便利商店進行資源回收，白天又至
      各觀光景點販賣玉米（經本院勘驗苗栗縣政府社會局社工
      課錄製之被告生活點滴光碟屬實，見本院卷第21頁），工
      作勤奮，生活勞苦，因一時貪念而犯本案，所竊得之報紙
      1 捆價值有限，且已由告訴人領回，犯罪所生之危害輕微
      ，告訴人於審理中亦表示給被告一個警惕即可，再參酌被
      告犯後否認犯行之態度，及公訴人求處罰金銀元3,000 元
      等一切情狀，量處如主文所示之刑，並依新刑法第42條第
      3 項前段諭知罰金易服勞役之折算標準。
四、適用之法律：
    (一)刑事訴訟法第299 條第1 項前段。
    (二)刑法第2 條第1 項但書、第320 條第1 項、第42條第3 項
      前段。
    (三)刑法施行法第1 條之1 第1 項、第2 項。
本案經檢察官石東超到庭執行職務。
中    華    民    國    95    年    8     月    8     日
                  刑事第一庭    審判長法  官  劉興浪
                                      法  官  蔡志宏
                                      法  官  羅貞元
以上正本證明與原本無異。
如不服本判決，應於判決送達後10日內向本院提出上訴狀（應抄
附繕本）。告訴人或被害人如對於本判決不服者，應具備理由請
求檢察官上訴，其上訴期間之計算係以檢察官收受判決正本之日
期為準。
                                      書記官  劉秋雯
中    華    民    國    95    年    8     月    11    日
附錄本判決論罪科刑法條：
中華民國刑法第320條第1項：
意圖為自己或第三人不法之所有，而竊取他人之動產者，為竊盜
罪，處 5 年以下有期徒刑、拘役或 5 百元以下罰金。
附表：
┌───────┬──────────┬──────────┬───────┐
│比較法條      │舊刑法              │新刑法              │比較結果      │
│              │                    │                    │              │
├───────┼──────────┼──────────┼───────┤
│刑法第42條第3 │依舊刑法第42條第2 項│易服勞役以新臺幣    │從新刑法較有利│
│項（罰金易服勞│、修正前罰金罰鍰提高│1,000 元、2,000 元或│於被告        │
│役之折算標準）│標準條例第2 條、現行│3,000 元折算1 日。但│              │
│              │法規所定貨幣單位折算│勞役期限不得逾1 年。│              │
│              │新臺幣條例第2 條規定│                    │              │
│              │，易服勞役以新臺幣  │                    │              │
│              │300 元以上900 元以下│                    │              │
│              │折算1 日。但勞役期限│                    │              │
│              │不得逾6 個月。      │                    │              │
├───────┴──────────┴──────────┴───────┤
│綜合比較結果：                                                            │
│從新刑法較有利於被告，本案應一體適用新刑法。                              │
└─────────────────────────────────────┘


司法院資訊處製作；財團法人民間司法改革基金會備份。
